臺灣桃園地方法院刑事判決
111年度審易字第666號
公  訴  人  臺灣桃園地方檢察署檢察官
被      告  張函婕



            梁慈玉



上列被告因詐欺案件，經檢察官提起公訴（111年度偵字第3642
號、第8992號），及移送併辦（臺灣桃園地方檢察署檢察官111
年度偵字第17926號），被告於本院準備程序進行中，就被訴事
實為有罪之陳述，經本院告知簡式審判程序意旨，並聽取當事人
之意見後，本院合議庭裁定由受命法官獨任依簡式審判程序審理
，判決如下：
    主  文
乙○○幫助犯洗錢防制法第十四條第一項之洗錢罪，處有期徒刑壹
月，併科罰金新臺幣貳萬元，罰金如易服勞役，以新臺幣壹仟元
折算壹日。緩刑貳年。
丙○○幫助犯洗錢防制法第十四條第一項之洗錢罪，處有期徒刑壹
月，併科罰金新臺幣貳萬元，罰金如易服勞役，以新臺幣壹仟元
折算壹日。緩刑肆年，並應自本判決確定之日起壹年內向公庫支
付新臺幣陸萬元。
    事實及理由
一、犯罪事實：
　　乙○○、丙○○分別為下列犯行：
　㈠乙○○於民國110年10月6日某時，於FACEBOOK（即臉書）看見
    徵求文書處理工作之廣告訊息，遂依該訊息內之通訊軟體LI
    NE（下稱LINE）連結，與真實姓名年籍均不詳、暱稱為「陳
    怡嘉」之人（無證據顯示其未滿18歲，下稱「陳怡嘉」）聯
    繫應徵工作，乙○○明知金融機構存款帳戶為個人信用之表徵
    ，任何人均可匯款至金融機構存款帳戶，而可預見「陳怡嘉
    」表示其願支付報酬以徵求其提供金融機構存款帳戶提款卡
    及密碼等金融機構帳戶資料，該金融機構存款帳戶極可能供
    不法詐騙份子用以充作詐欺犯罪被害人匯款之指定帳戶，並
    於不法詐騙份子提款後，遮斷資金流動軌跡，使檢警難以追
    緝，而有掩飾詐欺犯罪所得之本質及去向之虞，竟不違背其
    本意，基於幫助他人詐欺取財及幫助掩飾、隱匿詐欺取財犯
    罪所得本質及去向之洗錢不確定故意，於110年10月8日晚間
    10時5分許前某時，在臺灣地區某統一便利商店門市內，利
    用店到店之貨運服務，將其所申辦之聯邦商業銀行股份有限
    公司帳號000000000000號帳戶（下稱「乙○○聯邦帳戶」）、
    上海商業儲蓄銀行帳號00000000000000號帳戶（下稱「乙○○
    上海商銀帳戶」）之提款卡，一併寄送至新北市○○區○○街00
    0號統一便利商店泰星門市，並於寄出上開金融帳戶資料前
    ，先將上開提款卡密碼均改為「陳怡嘉」所指定之密碼。
　㈡丙○○明知金融機構存款帳戶之提款卡、密碼係個人理財之重
    要工具，關係個人財產、信用之表徵，依其社會生活之通常
    經驗與智識思慮，而可預見隨意丟棄載有提款密碼之金融機
    構存款帳戶提款卡，因任何人均可使用該提款卡，該金融機
    構存款帳戶可能供不法詐騙份子用以充作詐欺犯罪被害人匯
    款之指定帳戶，並於不法詐騙份子提款後，遮斷資金流動軌
    跡，使檢警難以追緝，而有掩飾詐欺取財犯罪所得之本質及
    去向之虞，竟不違背其本意，基於幫助他人詐欺取財及幫助
    掩飾、隱匿詐欺取財犯罪所得本質及去向之洗錢不確定故意
    ，於民國110年10月8日晚間9時44分許前某時，將其所申辦
    之國泰世華商業銀行股份有限公司帳號000000000000號帳戶
    （下稱「丙○○國泰世華帳戶」）之載有密碼之提款卡逕行棄
    置在臺灣地區某不詳地點，而任由真實姓名年籍均不詳之成
    年人（無證據顯示其未滿18歲，下稱「不詳成年人」）取走
    。
　㈢俟輾轉取得上開帳戶之某詐欺集團成員間（無證據顯示乙○○
    、丙○○知悉或可得而知該詐欺集團成員達3人以上或其中含
    有少年成員，下稱「本案詐欺集團」），共同意圖為自己不
    法之所有，基於詐欺取財及掩飾、隱匿詐欺取財犯罪所得本
    質及去向之洗錢等犯意聯絡，由「本案詐欺集團」機房成員
    先後於如附表「詐騙時間/詐騙方式」欄所示之時間及方式
    ，使如附表「被害人」欄所示之己○○、戊○○、丁○○分別陷於
    錯誤，而分別於如附表「匯款時間」欄所示之時間，將如附
    表「匯款金額」欄所示之款項匯至如附表「匯款帳戶」欄所
    示之帳戶後，「本案詐欺集團」車手成員旋分別將匯入之款
    項提領一空，而掩飾、隱匿上揭詐欺取財犯罪所得之本質及
    去向。嗣己○○、戊○○、丁○○驚覺受騙，分別報警後，始為警
    循線查獲上情。
二、證據名稱：
  ㈠被告乙○○、丙○○分別於警詢、檢察官訊問、本院準備程序及
    審理中之自白。
　㈡證人即告訴人己○○、戊○○、被害人丁○○於警詢中之證述。
　㈢被告丙○○之國泰世華商業銀行開戶資料及交易明細、被告乙○○之聯邦銀行帳戶開戶資料及交易明細、上海商業儲蓄銀行
    台北票據匯款處理中心110年11月1日上票字第1100025387號
    函及函附開戶基本資料及交易明細、被告乙○○與詐欺集團LI
    NE對話紀錄截圖、被告乙○○寄出提款卡之統一超商交貨便收
    據、上海商業儲蓄銀行台北票據匯款處理中心110年11月8日
    上票字第1100025886號函、如附表「書證」欄所示之文書證
    據。
三、論罪科刑：
　㈠按刑法上之幫助犯係對於犯罪與正犯有共同之認識，而以幫
    助之意思，於正犯實行犯罪之前或犯罪之際，為犯罪構成要
    件以外之行為，而予以助力，使之易於實行或完成犯罪行為
    之謂。所謂以幫助之意思而參與者，指其參與之原因，僅在
    助成正犯犯罪之實現者而言，又所謂參與犯罪構成要件以外
    之行為者，指其所參與者非直接構成某種犯罪事實之內容，
    而僅係助成其犯罪事實實現之行為者（最高法院88年度台上
    字第1270號、97年度台上字第1911號判決意旨參照）。次按
    金融帳戶乃個人理財工具，依我國現狀，申設金融帳戶並無
    任何特殊限制，且可於不同之金融機構申請多數帳戶使用，
    是依一般人之社會通念，若見他人不以自己名義申請帳戶，
    反而收購或借用別人之金融帳戶以供使用，並要求提供提款
    卡及告知密碼，則提供金融帳戶者主觀上如認識該帳戶可能
    作為對方收受、提領特定犯罪所得使用，對方提領後會產生
    遮斷金流以逃避國家追訴、處罰之效果，仍基於幫助之犯意
    ，而提供該帳戶之提款卡及密碼，以利洗錢實行，仍可成立
    一般洗錢罪之幫助犯（最高法院108年台上大字第3101號裁
    定意旨參照）。經查，被告乙○○依「陳怡嘉」指示變更「乙○○聯邦帳戶」、「乙○○上海商銀帳戶」之提款密碼後，續將
    「乙○○聯邦帳戶」、「乙○○上海商銀帳戶」之提款卡一併寄
    送交予「陳怡嘉」；被告丙○○將載有密碼之「丙○○國泰世華
    帳戶」提款卡逕行棄置在臺灣地區某不詳地點內，而任由「
    不詳成年人」取走，俟輾轉取得上開金融機構帳戶資料之「
    本案詐欺集團」機房成員再分別對如附表「被害人」欄所示
    之告訴人己○○、戊○○、被害人丁○○施以詐術，令告訴人己○○
    、戊○○、被害人丁○○等3人分別陷於錯誤，而各依指示分別
    匯款至如附表「匯款帳戶」欄所示之「乙○○聯邦帳戶」、「
    乙○○上海商銀帳戶」、「丙○○國泰世華帳戶」後，續或由「
    本案詐欺集團」機房成員以轉帳之方式；或由車手成員以提
    領之方式，而將匯入之款項轉出或領出，以此方式製造金流
    斷點，而掩飾、隱匿上開詐欺取財犯罪所得之本質及去向，
    是被告乙○○、丙○○2人或交付、或任意棄置載有密碼之金融
    機構存款帳戶資料所為，係對他人遂行詐欺取財及洗錢之犯
    行資以助力而實施犯罪構成要件以外之行為，且在無積極證
    據證明被告2人係以正犯之犯意參與犯罪行為之情形下，揆
    諸前開判決意旨，應認被告乙○○、丙○○2人所為均僅應成立
    幫助犯，而非論以正犯。
  ㈡次按幫助犯係從屬於正犯而成立，並無獨立性，故幫助犯須
    對正犯之犯罪事實，具有共同認識而加以助力，始能成立，
    其所應負責任，亦以與正犯有同一認識之事實為限，若正犯
    所犯之事實，超過其共同認識之範圍時，則幫助者事前既不
    知情，自不負責（最高法院75年度台上字第1509號判決意旨
    參照）。茲查，被告乙○○、丙○○雖可預見交付或隨意棄置載
    有密碼之上開金融機構帳戶資料，足以幫助詐欺集團施以詐
    術後取得贓款，主觀上有幫助詐欺之不確定故意，惟尚不能
    據此即認被告2人亦已知悉「本案詐欺集團」成員之人數有3
    人以上而詐欺取財，復無證據證明被告2人對於該詐欺集團
    之詐騙手法及分工均有所認識及知悉，依「所犯重於所知，
    從其所知」之法理，此部分尚無從遽以論斷被告2人成立幫
    助三人以上共同犯詐欺取財罪嫌。
　㈢核被告乙○○、丙○○所為，均係犯刑法第30條第1項前段、第33
    9條第1項之幫助犯詐欺取財罪，及刑法第30條第1 項前段，
    洗錢防制法第14條第1項之幫助犯一般洗錢罪。公訴意旨雖
    漏未論及被告2人就本案所示之犯罪事實同時犯刑法第30條
    第1項前段、洗錢防制法第14條第1項之幫助犯一般洗錢罪，
    惟此部分犯行與被告被訴幫助犯詐欺取財罪之犯行有想像競
    合犯之裁判上一罪關係（詳下述），自為起訴效力所及，且
    蒞庭實行公訴之檢察官已當庭補充（見本院卷第43頁），基
    於檢察一體之原則，本院自得予以審理，附此敘明。
  ㈣想像競合犯：
  ⒈乙○○部分：
　　①「本案詐欺集團」成員先後使如附表「被害人」欄所示之
      告訴人己○○、戊○○、被害人丁○○等3人陷於錯誤而交付財
      物，被害人丁○○雖有2次分別匯款至「乙○○聯邦帳戶」及
      「乙○○上海商銀帳戶」之行為，惟此係正犯該次詐欺取財
      行為使被害人丁○○分次交付財物之結果，正犯祇成立1詐
      欺取財罪。被告乙○○為幫助犯，亦僅成立1幫助詐欺取財
      罪。
　  ②又被告乙○○同時交付「乙○○聯邦帳戶」及「乙○○上海商銀
      帳戶」之提款卡，並更改為「陳怡嘉」指定之提款密碼，
      而供「本案詐欺集團」成員用以使如附表「被害人」欄所
      示之告訴人己○○、戊○○、被害人丁○○分別匯入款項後提領
      ，而幫助「本案詐欺集團」成員取得詐得款項，被告以一
      交付金融帳戶資料之幫助詐欺行為，同時侵害告訴人己○○
      、戊○○、被害人丁○○等3人之財產法益，為同種想像競合
      犯，應依刑法第55條之規定，從一重論以幫助犯詐欺取財
      罪1罪。
　  ③另被告乙○○係以上開一更改「乙○○聯邦帳戶」、「乙○○上
      海商銀帳戶」提款卡密碼並交付之行為，同時犯幫助詐欺
      取財及幫助一般洗錢2罪，為異種想像競合犯，應依刑法
      第55條規定，從一重依幫助犯一般洗錢罪處斷。
　⒉丙○○部分：
　  ①「本案詐欺集團」成員使如附表編號一「被害人」欄所示
      之告訴人己○○陷於錯誤而交付財物，告訴人己○○雖有3次
      匯款至「丙○○國泰世華帳戶」之行為，惟此係正犯該次詐
      欺取財行為使告訴人己○○分次交付財物之結果，正犯祇成
      立1詐欺取財罪。被告丙○○為幫助犯，亦僅成立1幫助詐欺
      取財罪。
　  ②又被告丙○○以一棄置「丙○○國泰世華帳戶」載有密碼之提
      款卡之行為，使「本案詐欺集團」成員得以持提款卡提領
      告訴人己○○遭詐騙後所匯入之款項，而幫助「本案詐欺集
      團」成員取得詐得款項，被告以一棄置金融帳戶提款卡之
      行為同時犯幫助詐欺取財及幫助一般洗錢2罪，為異種想
      像競合犯，應依刑法第55條規定，從一重依幫助犯一般洗
      錢罪處斷。
　㈤臺灣桃園地方檢察署檢察官以111年度偵字第17926號移送併
    辦意旨書移送併辦之犯罪事實（即詐騙如附表編號三「被害
    人」欄所示之被害人丁○○部分），與起訴書所載之犯罪事實
    （即詐騙如附表編號一、二「被害人」欄所示之告訴人己○○
    、戊○○部分），既具有上述想像競合犯之裁判上一罪關係，
    為起訴效力所及，基於審判不可分原則，本院自應併予審究
    。
  ㈥被告乙○○、丙○○幫助他人遂行一般洗錢之犯行，為幫助犯，
    爰均依刑法第30條第2項之規定，按正犯之刑減輕之。
  ㈦又被告乙○○於檢察官訊問及本院準備程序時，均坦承將「乙○○聯邦帳戶」、「乙○○上海商銀帳戶」已變更密碼之提款卡
    寄送而交予「陳怡嘉」；被告丙○○於檢察官訊問及本院準備
    程序時，均坦承知悉「丙○○國泰世華帳戶」提款卡上載有密
    碼，且明知倘任意棄置該載有密碼之提款卡，將任由他人使
    用上開提款卡，而分別自白其等上開幫助犯一般洗錢罪之犯
    行，爰均依洗錢防制法第16條第2項之規定，遞減輕其刑。
  ㈧爰審酌被告2人均可預見將已變更密碼之個人存款帳戶提款卡
    提供他人或可預見將載有密碼之個人金融機構帳戶提款卡任
    意棄置，該金融機構存款帳戶恐遭詐欺成員充作詐騙他人財
    物後，用以匯款之人頭帳戶，而幫助掩飾、隱匿詐欺犯罪所
    得之本質及去向，竟仍未經詳細查證，任意將上開金融機構
    存款帳戶之提款卡交予他人使用；或任意棄置載有密碼之個
    人金融機構帳戶提款卡，助長詐騙財產犯罪之風氣，造成無
    辜民眾受騙而受有金錢損失，並使贓款追回困難，實為當今
    社會詐財事件發生之根源，擾亂金融交易往來秩序及影響社
    會正常交易安全甚鉅，且因此使執法人員難以追查正犯之真
    實身分，所為誠屬不當，惟念及被告乙○○坦承犯行，且與告
    訴人戊○○、被害人丁○○分別以新臺幣（下同）9,000元、3萬
    5,000元達成調解，有本院111年度附民移調字第1274號調解
    筆錄在卷可考（見本院卷第69至70頁）；被告丙○○雖坦承犯
    行，然因告訴人己○○未到庭，而未能與被告丙○○達成調解，
    得到告訴人己○○原諒，兼衡以被告2人之生活及經濟狀況、
    素行、年紀及智識程度等一切情狀，分別量處如主文所示之
    刑，並均諭知罰金易服勞役之折算標準，以示懲儆。
　㈨被告乙○○前未曾因故意犯罪受有期徒刑以上刑之宣告，有臺
    灣高等法院被告前案紀錄表在卷可按，念其因短於思慮，誤
    蹈刑章，經此偵審程序及刑之宣告之教訓，當知所警惕，而
    無再犯之虞，並審酌告訴人戊○○、被害人丁○○於本院準備程
    序中表示若被告乙○○依調解筆錄履行賠償，同意給予被告乙○○緩刑宣告之意見（見本院卷第74頁），審以被告乙○○已依
    調解筆錄賠償完畢，有本院辦理刑事案件電話查詢紀錄表在
    卷可考（見本院卷第89頁），本院認前開對被告乙○○所宣告
    之刑，以暫不執行為適當，爰依刑法第74條第1項第1款規定
    ，併予宣告緩刑如主文所示。
　㈩被告丙○○前未曾因故意犯罪受有期徒刑以上刑之宣告，有臺
    灣高等法院被告前案紀錄表在卷可按，念其因短於思慮，誤
    蹈刑章，經此偵審程序及刑之宣告之教訓，當知所警惕，而
    無再犯之虞，本院認前開對被告丙○○所宣告之刑，以暫不執
    行為適當，爰依刑法第74條第1項第1款規定，併予宣告緩刑
    如主文所示。而為使被告丙○○從本案中深切記取教訓，避免
    其再度犯罪，另依刑法第74條第2項第4款之規定，命被告丙○○自本判決確定之日起1年內向公庫支付新臺幣6萬元，冀能
    使被告確實明瞭其行為所造成之危害，並培養正確法治觀念
    。倘被告丙○○從違反上開應行負擔之事項且情節重大，依刑
    法第75條之1第1項第4款規定，其緩刑宣告仍得由檢察官向
    本院聲請撤銷，併此指明。
四、沒收：
  ㈠被告乙○○於本院準備程序中供稱其未因本案而獲利等語明確
    （見本院卷第45頁），本院亦查無積極具體證據足認被告乙○○因交付上開金融機構帳戶資料而獲有金錢或其他利益等犯
    罪所得，自不生犯罪所得應予沒收之問題。
  ㈡被告丙○○於本院準備程序中供稱其未因本案而獲利等語明確
    （見本院卷第46頁），本院亦查無積極具體證據足認被告乙○○因交付上開金融機構帳戶資料而獲有金錢或其他利益等犯
    罪所得，自不生犯罪所得應予沒收之問題。
　㈢至洗錢防制法第18條第1項前段固規定「犯第14條之罪，其所
    移轉、變更、掩飾、隱匿、收受、取得、持有、使用之財物
    或財產上利益，沒收之」，惟被告2人均非實際上提款之人
    ，無掩飾隱匿詐欺贓款之犯行，非洗錢防制法第14條第1 項
    之正犯，自無上開條文適用，附此敘明。
五、應依刑事訴訟法第273條之1第1項、第299條第1項前段、第3
    10條之2、第454條第1項，洗錢防制法第14條第1項、第16條
    第2項，刑法第11條前段、第30條第1項前段、第2項、第339
     條第1項、第55條、第42條第3項前段、第74條第1項第1款
    款、第2項第4款，刑法施行法第1條之1第1項，判決如主文
    。
六、如不服本判決應於收受判決後20日內向本院提出上訴書狀，
     並應敘述具體理由。其未敘述上訴理由者，應於上訴期間
    屆 滿後20日內向本院補提理由書（均須按他造當事人之人
    數附 繕本）「切勿逕送上級法院」。
本案由檢察官甲○○提起公訴，暨檢察官呂象吾移送併辦，經檢察
官李孟亭到庭執行職務。
中　　華　　民　　國　　111 　年　　8 　　月　　26　　日
                  刑事審查庭  法  官  李雅雯
以上正本證明與原本無異。
如不服本判決應於收受判決後20日內向本院提出上訴書狀，並應
敘述具體理由。其未敘述上訴理由者，應於上訴期間屆滿後20日
內向本院補提理由書（均須按他造當事人之人數附繕本）「切勿
逕送上級法院」。
                              書記官  沈詩婷
中　　華　　民　　國　　111 　年　　8 　　月　　29　　日
附錄本案論罪科刑法條：
中華民國刑法第30條：
幫助他人實行犯罪行為者，為幫助犯。雖他人不知幫助之情者，
亦同。
幫助犯之處罰，得按正犯之刑減輕之。
中華民國刑法第339條（普通詐欺罪）
意圖為自己或第三人不法之所有，以詐術使人將本人或第三人之
物交付者，處5年以下有期徒刑、拘役或科或併科50萬元以下罰
金。
以前項方法得財產上不法之利益或使第三人得之者，亦同。
前二項之未遂犯罰之。
洗錢防制法第14條
有第二條各款所列洗錢行為者，處7年以下有期徒刑，併科新臺
幣5百萬元以下罰金。
前項之未遂犯罰之。
前二項情形，不得科以超過其特定犯罪所定最重本刑之刑。
附表：
編號 被害人  詐騙時間/詐騙方式  匯款時間 匯款金額 （新臺幣） （不含手續費） 匯款帳戶 一 己○○（提出告訴）  「本案詐欺集團」機房成員於110年10月8日晚間8時31分許，偽以「Space Picnic網路賣場」及臺北富邦商業銀行股份有限公司客服人員撥打電話予己○○，佯稱其被誤設定為批發商，將產生多筆錯誤交易，如不取消可能會被扣款，而有違約及罰款問題，需依指示操作自動櫃員機取消等語，致己○○陷於錯誤，而於右揭時間，以操作自動櫃員機之方式，將右揭金額匯入右揭帳戶內。  110年10月8日晚間9時44分許 2萬9,985元 「丙○○國泰世華帳戶」      110年10月8日晚間10時1分許 2萬元 「丙○○國泰世華帳戶」      110年10月8日晚間10時5分許 2萬9,985元 「乙○○聯邦帳戶」      110年10月8日晚間10時14分許 1萬元 「丙○○國泰世華帳戶」  書證 ①告訴人己○○報案資料（內政部警政署反詐騙諮詢專線紀錄表、臺北市政府警察局松山分局東社派出所受理詐騙帳戶通報警示簡便格式表、受理各類案件紀錄表、受【處】理案件證明單、金融機構聯防機制通報單、165專線協請金融機構暫行圈存疑似詐欺款項通報單）。 ②台北富邦銀行提款卡影本、受詐騙通話紀錄截圖、受詐騙LINE對話紀錄截圖、自動櫃員機交易明細。      編號 被害人  詐騙時間/詐騙方式  匯款時間 匯款金額 （新臺幣） （不含手續費） 匯款帳戶 二 戊○○（提出告訴）  「本案詐欺集團」機房成員於110年10月8日晚間8時32分許，偽以「蝦皮購物」及中華郵政股份有限公司客服人員撥打電話予戊○○，佯稱其因為訂單簽錯，造成貨款有問題，需依指示操作自動櫃員機轉帳等語，致戊○○陷於錯誤，而於右揭時間，以操作自動櫃員機之方式，將右揭金額匯入右揭帳戶內。  110年10月8日晚間10時30分許 1萬8,123元  「乙○○上海商銀帳戶」  書證 ①告訴人戊○○報案資料（內政部警政署反詐騙諮詢專線紀錄表、宜蘭縣政府警察局宜蘭分局新民派出所受理詐騙帳戶通報警示簡便格式表、受理各類案件紀錄表、受【處】理案件證明單）。 ②告訴人戊○○中國信託銀行存款存摺影本。      編號 被害人  詐騙時間/詐騙方式  匯款時間 匯款金額 （新臺幣） （不含手續費） 匯款帳戶 三 丁○○  「本案詐欺集團」機房成員於110年10月8日晚間9時20分許，偽以「蝦皮購物」及台新商業銀行股份有限公司客服人員撥打電話予丁○○，佯稱其購買商品重複扣款，需依指示操作自動櫃員機解除等語，致丁○○陷於錯誤，而於右揭時間，以操作自動櫃員機之方式，將右揭金額匯入右揭帳戶內。  110年10月8日晚間10時2分許 4萬9,989元 「乙○○聯邦帳戶」      110年10月8日晚間10時25分許 2萬9,985元 「乙○○上海商銀帳戶」  書證 ①被害人丁○○報案資料（內政部警政署反詐騙諮詢專線紀錄表、高雄市政府警察局左營分局新莊派出所受理詐騙帳戶通報警示簡便格式表、金融機構聯防機制通報單）。 ②受詐騙通話紀錄截圖、轉帳交易明細。